臺灣士林地方法院刑事判決　　　　　　　96年度訴緝字第52號
公　訴　人　臺灣士林地方法院檢察署檢察官
被　　　告　丙○○
指定辯護人　本院公設辯護人　乙○○
上列被告因違反毒品危害防制條例案件，經檢察官提起公訴（95
年度偵字第6862號），本院判決如下：
    主　文
丙○○無罪。
　　理　由
壹、公訴意旨略以：被告丙○○基於販賣第一級毒品海洛因之概
    括犯意，於民國95年5 月5 日開始至同月18日間，待欲購買
    第一級毒品海洛因之甲○○以所使用之0000000000號電話與
    被告所使用之0000000000號電話聯絡後，被告即以每小包新
    台幣（以下同）1 千元至2 千元不等之價格，販賣海洛因予
    甲○○，並委由其他不詳姓名之人，前往臺北市大同區○○○路圓環附近，交付第一級毒品海洛因，以此方式連續8 次
    販賣毒品給甲○○。迄同年月19日中午，經警據報前往臺北
    市大同區○○○路326 號前埋伏，逮捕當時正遭通緝之被告
    ，並在被告身上扣得第一級毒品海洛因1 包（淨重1.33公克
    ）。斯時，甲○○恰又以0000000000號電話撥打0000000000
    號電話給被告欲購買毒品，而為臺北市政府警察局大同分局
    偵查隊小隊長丁○○接聽，因甲○○當天執意購買，丁○○
    即佯為被告之友人續與甲○○對談，雙方並約在臺北市○○
    區○○路、民生西路口見面，待甲○○依約出現，經丁○○
    確認甲○○即為欲向被告購買毒品之人，旋將之帶回警局詢
    問（甲○○冒稱己為林建宗之偽造文書犯行，另案偵辦），
    始悉上情。因認被告丙○○涉有毒品危害防制條例第4 條第
    1 項販賣第一級毒品之犯行云云。
貳、按犯罪事實應依證據認定之，無證據不得認定犯罪事實；又
    不能證明被告犯罪者，應諭知無罪之判決，刑事訴訟法第15
    4 條第2 項、第301 條第1 項分別定有明文。又事實之認定
    ，應憑證據，如未能發現相當證據，或證據不足以證明，自
    不能以推測或擬制之方法，為裁判基礎；且認定犯罪事實所
    憑之證據，其為訴訟上之證明，須於通常一般之人不致有所
    懷疑，而得確信其為事實之程度者，始得據為有罪之認定，
    倘其證明尚未達到此一程度，而有合理之懷疑存在而無從使
    事實審法院得有罪之確信時，即應由法院為諭知被告無罪之
    判決；再認定不利於被告之事實須依積極證據，苟積極證據
    不足為不利於被告事實之認定時，即應為有利於被告之認定
    ，更不必有何有利之證據（最高法院40年台上字第86號、76
    年台上字第4986號、30年上字第816 號判例參照）。
參、公訴人認被告涉犯上開罪嫌，無非係以證人甲○○、丁○○
    之證詞、行動電話0000000000號與0000000000號通聯紀錄及
    被告為警逮捕時扣得之海洛因1 包等為其主要論據。訊據被
    告丙○○堅詞否認有何販賣第一級毒品海洛因之犯行，並辯
    稱：伊為警逮捕當日，手機遭警方取走，嗣甲○○撥打電話
    予伊時，為刑警接聽，並約甲○○出來，甲○○為脫身，故
    隨便栽贓，伊並無販賣毒品，扣案之海洛因係供己施用等語
    。公設辯護人則為被告有利辯護，稱：證人甲○○前後陳述
    不一。證人甲○○被查獲時為通緝犯，可能為自己利益或希
    望減刑而將罪推給被告。如果證人甲○○打電話給被告後不
    久有人交毒品給證人甲○○，仍無法證明毒品是取自被告，
    沒有辦法證明被告有主觀犯意，只能證明被告幫忙詢問，構
    成幫助施用。且被告在警訊自承海洛因1 公克1 萬元，而證
    人甲○○買的毒品0.1 公克1 千元，因此縱證人甲○○之海
    洛因是由被告託人拿給他，也只是轉讓等語。
肆、證據能力之說明：
一、證人警詢筆錄、偵訊筆錄之證據能力：
(一)按證人甲○○於警詢中之證詞，係被告以外之人於審判外之
    陳述，而為傳聞證據，既經被告方面明示不同意採為證據，
    依刑事訴訟法第159 條第1 項之規定，應認為不具證據能力
    。
(二)依刑事訴訟法第159 條之1 第2 項規定：「被告以外之人於
    偵查中向檢察官所為之陳述，除顯有不可信之情況者外，得
    為證據。」，係以被告以外之人於偵查中向檢察官所為之陳
    述，性質上屬傳聞證據，然實務上，偵查中檢察官向被告以
    外之人所取得之陳述，原則上均能遵守法律規定，不致違法
    取供，其可信性極高，故除顯有不可信之情況者外，得為證
    據（參照最高法院94年度台上字第5167號判決）。查證人丁○○於95年7 月7 日之偵訊筆錄、證人甲○○於95年8 月23
    日之偵訊筆錄，均係以證人身分作證，並由證人2 人核閱內
    容無訛後，始簽名在末，並經具結，而檢察官代表國家偵查
    犯罪，原則上當能遵守法定程序，且查無違法取供之情形，
    故其訴訟程序既已受保障，即無顯不可信之情況，依刑事訴
    訟法第159 條之1 第2 項規定，此部分證據應認均有證據能
    力。
二、扣案之海洛因，經送請法務部調查局鑑定，該局所出具之鑑
    定通知書1 紙，性質上為公務員（即法務部調查局鑑定人員
    ）於職務上製作之證明文書，復無刑事訴訟法第159 條之4
    第2 款所定顯有不可信之情況，且無證據證明係公務員違背
    法定程序所取得，依法亦有證據能力。另於被告丙○○身上
    扣得海洛因1 包及行動電話門號0000000000號之臺灣大哥大
    通聯紀錄，並無證據證明係公務員違背法定程序或經偽造、
    變造所取得，是認前揭證據，均有證據能力。
伍、本院查：
一、員警於95年5 月19日中午12時30分許，因接獲線報前往臺北
    市大同區○○○路326 號前埋伏，逮捕當時正遭通緝之被告
    丙○○，並在被告身上扣得第一級毒品海洛因1 包（淨重
    1.33公克），嗣被告於警局接受詢問時，證人甲○○以其持
    有使用之0000000000號電話撥打0000000000號電話予被告，
    並由證人丁○○接聽等情，業據被告供承在卷，並據證人丁○○迭於偵查中（見偵卷第105 頁）及本院審理時（見本院
    96年9 月27日審判筆錄第3 頁）、證人甲○○於本院審理時
    （見本院同上審判筆錄第9 頁）證述明確，並有行動電話門
    號0000000000號之臺灣大哥大通聯紀錄1 份（附於偵卷第89
    頁至第93頁）在卷可稽。又扣案之不明粉末1 小包（淨重
    1.33公克），經送請法務部調查局鑑定結果，認含海洛因成
    分，有卷附該局95年6 月22日調科壹字第040004391 號鑑定
    通知書1 紙（附於偵卷第95頁）可佐，是此部分事實，堪以
    認定。
二、經查，訊據證人甲○○固於偵查中結證稱：「（你在警局說
    你從5 月5 日到被抓那一天向丙○○買了8 次毒品，是否如
    此？）是。」、「（都是誰交給你的？）都不是丙○○親自
    交給我的，他都是叫他朋友交給我，我都是用我的行動電話
    打給丙○○。」等語（見偵卷第123 頁），然其於本院審理
    時則改稱：「（你用這隻電話都跟被告聯絡何事？）打麻將
    ，也有問說有沒有辦法幫我拿藥」、「（拿藥是指什麼？）
    海洛因」、「（他都如何回答你？）他都說沒有」、「（後
    來他有無拿過海洛因給你？）都沒有」、「（你在檢察官偵
    訊你時說你從5 月5 日到你被抓的那天總共向被告買了8 次
    ，每次買0000-0000 元，0.1 或是0.2 公克，為何偵查中如
    此說？）因為那時候提藥，很難過，那是警察釣我的，當時
    我在通緝」、「（你與被告沒有仇怨，檢察官也有告知你偽
    證罪刑責，為何在95年8 月23日檢察官問你的時候說被告有
    賣你海洛因？）筆錄中我印象中我在偵查中只有跟檢察官講
    ，我有打電話跟被告說要買海洛因，但是被告不肯拿海洛因
    給我，我叫他幫我拿，被告說沒有地方可以拿，但我打電話
    給他，是別人拿給我」、「（你打完電話給丙○○之後，別
    人會拿毒品給你，一共有幾次這樣情形？）2 、3 次。我說
    的8 次是我打電話給丙○○，實際上我有拿到毒品是2 、3
    次」、「（你與交貨這個人，是否提到丙○○？）沒有」等
    語（見本院同上審判筆錄第8 頁至第10頁、第13頁）。經核
    證人甲○○於偵查及本院審理中就有關是否曾向被告購得海
    洛因乙節，說詞內容先後不一，則其所為上開證詞是否真實
    ，已非無疑。再查，觀之證人甲○○之上開證詞均一貫證稱
    交易之毒品均非被告丙○○親自交付，且經本院質之證人甲○○何以肯定係被告託其友人交付毒品，證人甲○○則覆以
    ：伊猜想的，伊知道他沒有在賣，伊以為是他朋友交給伊的
    ，伊常常問被告有無在賣毒品，被告都說沒有等語（見本院
    同上筆錄第15頁）。是證人甲○○證稱交易之毒品均由被告
    託其友人交付云云，僅係其臆測之詞，則該等證詞並無法證
    明被告確為販賣毒品予證人甲○○之人。故被告是否確有如
    檢察官起訴書所指時、地，販賣第一級毒品海洛因予證人甲○○之事實，除證人甲○○之指證外，仍應有其他之證據予
    以補強認定，以察其是否與事實相符。
三、次查，檢察官雖另提出證人甲○○持有使用之門號00000000
    00號行動電話雙向通聯紀錄1 份，用以證明證人甲○○確以
    該電話與被告聯繫購買毒品。惟觀之該份通聯紀錄，證人甲○○上開行動電話自95年5 月17日9 時9 分許起至同年月19
    日12時44分許，確有14筆撥打至被告0000000000號行動電話
    之通話紀錄，然此僅能證明證人甲○○確以上開行動電話與
    被告聯繫，在無通訊監察錄音譯文佐證之情形下，自不能僅
    憑被告與證人甲○○有電話聯繫，遽認被告與證人甲○○係
    洽談買賣海洛因事宜。
四、末查，被告為警查獲後，其所有之0000000000號行動電話經
    警查扣，嗣證人甲○○撥打電話給被告時係由員警丁○○接
    聽等情，業據認定如前。是證人甲○○以其持有使用之門號
    0000000000號行動電話撥打0000000000號電話予被告表明欲
    購買毒品時，既係證人丁○○接聽，則被告與證人甲○○並
    未就賣買毒品乙節達成合意，自不能以該通話內容作為被告
    確有販賣第一級毒品予證人甲○○之證明，至為灼然。至被
    告為警查獲時雖經警當場扣得其所有之海洛因1 包，然持有
    毒品之原因並非必供販賣一途，有可能係其他持有原因或自
    行施用等不一而足。參以被告染有施用毒品之惡習，並有多
    次施用毒品前科，除經被告自承在卷外，亦有臺灣高等法院
    被告前案紀錄表存卷可考，是徒憑在被告身上查獲海洛因之
    客觀事實，尚不足遽認被告涉有販賣毒品之犯行。
陸、綜上所述，被告辯稱並無販賣第一級毒品海洛因，扣案之海
    洛因係供其自己施用之毒品等語，並非全無可信。而公訴人
    認被告涉犯販賣第一級毒品海洛因罪嫌，所為舉證尚不足以
    為不利被告之認定。亦即審酌本案所有之證據，其尚未達於
    通常一般之人均不致於有所懷疑，而得確實證明公訴人所指
    被告犯罪事實之程度，依嚴格證據之法則，尚不得遽以之即
    為不利於被告之認定。此外，本院復查無其他積極之證據，
    足認被告確有公訴人所指販賣第一級毒品海洛因之犯行，揆
    諸首揭說明，既不能證明被告犯罪，自應為無罪判決之諭知
    。
據上論斷，應依刑事訴訟法第301條第1項，判決如主文。
本案經檢察官余秉甄到庭執行職務。
中　　華　　民　　國　　96　　年　　10　　月　　12　　日
                  刑事第六庭審判長法  官  楊得君
                                  法  官  莊明達
                                  法  官  許永煌
以上正本證明與原本無異。
如不服本判決，應於收受送達後10日內向本院提出上訴書狀，其
未敘述上訴之理由者並得於提起上訴後20日內向本院補提理由書
（均須按他造當事人之人數附繕本）。
                                  書記官  陳淑琪
中　　華　　民　　國　　96　　年　　10　　月　　12　　日
